臺灣彰化地方法院刑事判決　　　　　　　　　　　　　九十三年度易字第九六號
　　公　訴　人　臺灣彰化地方法院檢察署檢察官
　　被　　　告　甲○○
　　　　　（原名張金那）
右列被告因偽造貨幣案件，經檢察官聲請簡易判決處刑（九十三年度偵字第五三五五
號），經本院彰化簡易庭認不宜以簡易判決處刑，簽移本院改依通常訴訟程序審理，
並判決如左：
    主  文
甲○○連續收受後方知為偽造之通用紙幣而仍行使，處罰金參仟元，如易服勞役，以
參佰元折算壹日。
扣案偽造之壹仟元通用紙幣肆張（編號ＪＬ三五四五一二ＺＡ、ＧＲ六一五三三三Ｔ
Ｘ、ＬＸ五九六七六九ＥＵ、ＢＫ九五七五四三ＹＣ號）均沒收。
    事  實
一、緣甲○○係以從事水果買賣為業，其從事水果買賣不慎收受偽造之新台幣（下同
    ）一千元通用紙幣四張後（編號ＪＬ三五四五一二ＺＡ、ＧＲ六一五三三三ＴＸ
    、ＬＸ五九六七六九ＥＵ、ＢＫ九五七五四三ＹＣ號），為支付員工何樹雲薪資
    ，始發現前開一千元通用紙幣四張，係其於不詳時、地收受不詳姓名之人所交付
    之偽造通用紙幣，竟為不甘損失，明知上開一千元通用紙幣四張皆係屬偽造，竟
    仍基於行使之概括犯意，分別於民國九十三年五月三十一日十四時許、同年六月
    二日十四時許，在彰化縣鹿港鎮草中里草港巷一六一號其所經營之水果攤，分二
    次各交付上開偽造之一千元通用紙幣二張用以支付何樹雲之薪資，而予以行使之
    。嗣何樹雲持前揭偽造紙幣前往臺中縣購物時，商家查覺該紙幣之紙質、印刷有
    異拒絕收受，何樹雲即於同年六月四日報警處理，並主動交付前揭偽造之一千元
    通用紙幣四紙與員警留存扣押，經鑑定後首開一千元通用紙幣四紙皆屬偽造，始
    查知上情。
二、案經彰化縣警察局鹿港分局報告臺灣彰化地方法院檢察署檢察官聲請簡易判決處
    刑，經本院彰化簡易庭認不宜以簡易判決處刑，簽移本院改依通常訴訟程序審理
    。
    理  由
一、訊據被告甲○○固供認於事實欄所示時、地，分二次各交付一千元通用紙幣二張
    與其所僱用之員工何樹雲用以支付薪資屬實，惟矢口否認有何被訴之犯行，辯稱
    ：上述一千元通用紙幣四紙係不知名之顧客向伊購買水果時所支付之八萬餘元價
    金中之一部，伊不知係偽鈔云云。經查：何樹雲於九十三年六月四日交付員警留
    存扣押之一千元通用紙幣四張，經鑑定結果，皆屬偽造，有中央印製廠九十三年
    七月二十一日中印發字第○九三○○○三六五二號函乙紙在卷可稽。而前開偽造
    之一千元通用紙幣四張，係被告於事實欄所示之時、地，分二次各交付一千元紙
    幣二張與何樹雲之事實，亦據證人何樹雲於警偵訊證述無訛，亦為被告所是承，
    至被告雖辯稱不知係偽鈔云云，惟扣案偽造一千元通用紙幣四張，大小較真鈔小
    ，紙質亦比真鈔粗糙，其中除編號ＢＫ九五七五四三ＹＣ之紙幣乙張外，其餘三
    張紙幣中線皆有膠帶黏貼，而四張紙幣辨識線無法變色，外觀陳舊，業據本院受
    命法院當庭勘驗屬實，並記載於準備程序筆錄中，本件被告係從事水果買賣為業
    ，此為被告所是承，接觸通用紙幣之機會遠多於一般人，則其對通用紙幣真偽之
    辯識能力當較一般人高，其於不慎收受後欲交付員工何樹雲之際，依上述扣案偽
    鈔與真鈔之不同點，以肉眼即可明顯辨識與真鈔不同，則其當知扣案之一千元通
    用紙幣四張係其於不詳時地，不慎自不詳姓名之人處收受之偽鈔甚明，其辯稱於
    收受後並不知係偽鈔云云，顯屬飾卸刑責之詞，不足採信。再被告收受後知悉係
    偽鈔，仍連續二次，各交付偽造之一千元通用紙幣二張與何樹雲充為支付薪資，
    其顯係因不甘損失，始為本件犯行，亦足以認定。此外，復有前述偽造之一千元
    通用紙幣四張扣案暨彰化縣警察局鹿港分局扣押筆錄、扣押物品目錄表、扣押物
    品照片附卷可稽，被告所辯，顯係避就之詞，不足採信，本件事證明確，被告犯
    行堪以認定。
二、核被告甲○○所為，係犯刑法第一百九十六條第二項之收受後方知為偽造之通用
    紙幣而仍行使罪。其先後二次犯行，時間緊接，犯罪構成要件相同，顯係基於概
    括犯意反覆為之，為連續犯，應依刑法第五十六條之規定以一罪論，並加重其刑
    。爰審酌被告前無犯罪科刑之紀錄，有臺灣高等法院被告全國前案紀錄表乙紙在
    卷可參，及其犯罪之動機、目的、手段、行使偽鈔之數量、使用偽鈔影響貨幣流
    通之可能危害程度，與於犯罪後猶矢口否認犯行之態度等一切情狀，量處如主文
    第一項所示之刑，並諭知易服勞役之折算標準，以資懲儆。至扣案之一千元通用
    紙幣四張（編號ＪＬ三五四五一二ＺＡ、ＧＲ六一五三三三ＴＸ、ＬＸ五九六七
    六九ＥＵ、ＢＫ九五七五四三ＹＣ號），係偽造之通用紙幣，爰依刑法第二百條
    之規定，不問屬於犯人與否，併為主文第二項沒收之諭知。
據上論斷，應依刑事訴訟法第四百五十二條、第二百九十九條第一項前段，刑法第五
十六條、第一百九十六條第二項、第二百條、第四十二條第二項，罰金罰鍰提高標準
條例第一條前段、第二條，判決如主文。
本案經檢察官李毓珮到庭執行職務。
中      華      民      國      九十三    年    十二    月    二十三    日
                                臺灣彰化地方法院刑事第三庭
                                    審判長法  官  余仕明
                                          法  官  黃玉齡
                                          法  官  游秀雯
右正本證明與原本無異。
如不服本判決，應於判決送達後十日內，向本院提出上訴狀（須附繕本）。
                                    法院書記官    黃幼華
中      華      民      國      九十三    年    十二    月    二十四    日
附錄本案論罪科刑法條全文：
刑法第一百九十六條
行使偽造、變造之通用貨幣、紙幣、銀行券，或意圖供行使之用而收集或交付於人者
，處三年以上十年以下有期徒刑，得併科五千元以下罰金。
（罰金部份業經提高十倍為五萬元）
收受後方知為偽造、變造之通用貨幣、紙幣、銀行券而仍行使，或意圖供行使之用而
交付於人者，處五百元以下罰金。
（罰金部份業經提高十倍為五千元）
第一項之未遂犯罰之。
